臺灣桃園地方法院民事判決　　　　　　　95年度訴字第1814號
原　　　告　臺灣新光商業銀行股份有限公司（原名誠泰商業銀
　　　　　　行股份有限公司）
法定代理人　丁○○
訴訟代理人　丙○○
　　　　　　乙○○
　　　　　　己○○
被　　　告　甲○○
　　　　　　戊○○
上列當事人間清償債務事件，經本院於民國96年2 月1 日言詞辯
論終結，判決如下：
    主  文
被告應連帶給付原告新台幣柒拾柒萬柒仟玖佰捌拾伍元，及自民
國九十三年十二月二十二日起至清償日止，按年利率百分之八點
三計算之利息，及按上開利率百分之二十計算之違約金。
訴訟費用由被告連帶負擔。
    事  實
甲、原告方面：
壹、聲明：
    如主文所示。
貳、陳述：
一、按原告原名誠泰商業銀行股份有限公司，自民國94年12月31
    日起奉行政院金融監督管理委員會（下稱金管會）94年11月
    7 日金管銀（六）字第0940028839號函核准與臺灣新光商業
    銀行股份有限公司合併，以原告為存續銀行，並更名為臺灣
    新光商業銀行股份有限公司，合先陳明。
二、次查，被告前於87年10月30日共同與原告簽訂授信往來約定
    書（下稱系爭約定書），並於同年11月27日共同簽訂借據（
    下稱系爭借據），由被告戊○○擔任被告甲○○向原告借款
    之連帶保證人，甲○○即據以向原告借得新台幣（下同）41
    0 萬元（下稱系爭借款），約定借款期間自87年11月27日起
    至94年11月27日止，以每1 個月為1 期，共分240 期，按月
    採定額年金法攤還本息，利息按原告銀行牌告基本放款利率
    及所訂加減碼標準，機動計息（本件於被告甲○○違約未還
    款時之借款利率為年利率百分之8.6 ，惟原告僅按年利率百
    分之8.3 計算請求）；如逾期未還款，除仍應依約計付本息
    外，其逾期在6 個月以內部分，另按上開利率百分之10，逾
    期超過6 個月部分，另按上開利率百分之20計算違約金。被
    告甲○○並以其所有坐落桃園縣平鎮市○○段321 地號土地
    及其上1065建號，門牌號碼桃園縣平鎮市○○路202 巷18號
    2 樓之房屋及其共同使用部分（下合稱系爭房地）為原告設
    定抵押權，作為向原告借用系爭借款之擔保，經設定最高限
    額513 萬元之抵押權（下稱系爭抵押權），於87年11月25日
    辦畢設定登記在案。惟被告甲○○僅攤還上開借款本金542,
    358 元，並繳付至92年1 月26日止之利息，嗣後即未依約繳
    納本息，尚欠借款餘額3,557,642 元（計算式：4,100,000
    －542,358 ＝3,557,642） 未償還，依系爭借據第4 條、約
    定書第5 條第1 款約定，業已喪失期限利益，其所欠借款本
    息視為全部到期，即應一次全部清償，並應依上開約定計付
    利息及違約金。經原告聲請鈞院以92年度拍字第1718號裁定
    准予拍賣被告甲○○所有系爭房地確定，並經鈞院以93年度
    執字第3080號拍賣抵押物強制執行事件執行結果，原告僅獲
    償依上開欠款餘額計算自92年1 月27日起至93年12月21日止
    之利息562,254 元、自92年2 月28日起至93年12月21日止之
    違約金92,630元及本金2,777,746 元，並經被告甲○○再清
    償本金1,911 元，尚欠777,985 元（計算式：3,557,642 －
    2,777,746 －1,911 ＝777,985 ，下稱系爭欠款）及自93年
    12月22日起至清償日止，按年利率百分之8.3 計算之利息，
    及按上開利率百分之20計算之違約金未清償。而被告戊○○
    為系爭借款之連帶保證人，應與被告甲○○對原告負連帶清
    償之責。爰提起本件訴訟，依消費借貸及連帶保證之法律關
    係，請求被告連帶給付系爭欠款及前揭利息、違約金。
參、證據：提出金管會94年11月7 日金管銀（六）字第09400288
    93號函、經濟部95年1 月2 日經授商字第09501000220 號函
    、原告公司變更登記表、系爭借據、本院民事執行處94年3
    月7 日桃院興執93年執四字第3080號函、貸放主檔資料查詢
    、動用/ 繳款紀錄查詢、牌告利率異動查詢各1 件、系爭約
    定書2 件為證。
乙、被告甲○○方面：
    被告甲○○未於本件言詞辯論期日到庭辯論，亦未提出任何
    準備書狀為何聲明或陳述。
丙、被告戊○○方面：
    被告戊○○對於伊有擔任被告甲○○向原告借用系爭借款之
    連帶保證人，及甲○○尚欠原告前揭本息及違約金未清償等
    情，均無意見。
丁、本院依職權調取本院93年度執字第3080號拍賣抵押物強制執
    行事件卷宗。
    理  由
壹、程序部分：
    本件被告甲○○經合法通知，未於言詞辯論期日到場，核無
    民事訴訟法第386 條各款所列之情形，爰依原告之聲請，由
    其就被告甲○○部分，依一造辯論而為判決。
貳、實體部分：
一、按「當事人對於他造主張之事實，於言詞辯論時不爭執者，
    視同自認。」「當事人對於他造主張之事實，已於相當時期
    受合法之通知，而於言詞辯論期日不到場，亦未提出準備書
    狀爭執者，準用第1 項之規定。」民事訴訟法第280 條第1
    項前段、第3 項前段定有明文。經查，本件原告主張之上開
    事實，業據其提出與所述相符之金管會94年11月7 日金管銀
    （六）字第0940028893號函、經濟部95年1 月2 日經授商字
    第09501000220 號函、原告公司變更登記表、系爭借據、本
    院民事執行處94年3 月7 日桃院興執93年執四字第3080號函
    、貸放主檔資料查詢、動用/ 繳款紀錄查詢、牌告利率異動
    查詢各1 件、系爭約定書2 件為證，並經本院依職權調取本
    院93年度執字第3080號拍賣抵押物強制執行事件卷宗，核閱
    屬實。且被告戊○○於本件96年2 月1 日言詞辯論期日，對
    於其有擔任甲○○向原告借用系爭借款之連帶保證人，並尚
    積欠前揭本金利息、違約金未清償等情，當庭表示無意見（
    參本院卷57頁）。而本件起訴狀繕本及言詞辯論期日通知書
    均已於相當時期前送達被告甲○○，此有送達證書2 紙分別
    附於本院卷（參本院卷第26頁、第53頁）可稽，被告甲○○
    對於原告主張之上開事實，既未於言詞辯論期日到場爭執，
    亦未提出準備書狀為何聲明或陳述，依上開規定，應視同被
    告自認原告上開主張之事實，是經審酌前開事證，本院認原
    告上開主張堪信屬實。
二、按消費借貸契約，借用人應於約定期限內，返還與借用物種
    類、品質、數量相同之物；遲延之債務，以支付金錢為標的
    者，債權人得請求依法定利率計算之遲延利息，但約定利率
    較高者，仍從其約定利率；當事人得約定債務人於債務不履
    行時，應支付違約金；數人負同一債務，明示對於債權人各
    負全部給付之責任者，為連帶債務；連帶債務之債權人，得
    對於債務人中之1 人或數人或其全體，同時或先後請求全部
    或一部之給付。連帶債務未全部履行前，全體債務人仍負連
    帶責任。民法第478 條前段、第233 條第1 項、第250 條第
    1項、第272條第1項、第273條分別定有明文。本件被告甲○
    ○為系爭借款之借款人，且未依約清償借款本息，依系爭借
    據及約定書之前揭約定，已視同全部到期，尚欠原告系爭欠
    款及前揭利息、違約金未清償，而被告戊○○為其連帶保證
    人，已如前述，則依前揭法律規定，被告就本件債務自應負
    連帶清償責任。從而，原告提起本件訴訟，本於兩造簽訂系
    爭借據及約定書之約定，依消費借貸及連帶保證之法律關係
    ，請求被告連帶給付系爭欠款777,985 元及前揭利息、違約
    金，洵屬正當，應予准許。
三、結論：本件原告之訴為有理由，依民事訴訟法第385 條第1
    項前段、第85條第2 項，判決如主文。
中　　華　　民　　國　　96　　年　　2 　　月　　15　　日
                  民事第一庭  審判長法　官  郭琇玲
                                    法  官  林望民
                                    法  官  陳勇松
以上正本係照原本作成。
如對本判決上訴，須於判決送達後20日內向本院提出上訴狀。
中　　華　　民　　國　　96　　年　　2 　　月　　15　　日
                                    書記官　陳夏施
